【裁判字號】    89,台上,6087
【裁判日期】    891012
【裁判案由】    盜匪
【裁判全文】
最高法院刑事判決                              八十九年度台上字第六○八七號
    上   訴   人  台灣高等法院台中分院檢察署檢察官
    上訴人即被告  甲○○
右上訴人等因被告盜匪案件，不服台灣高等法院台中分院中華民國八十七年七月七日
第二審判決（八十七年度上訴字第一四○三號，起訴案號：台灣苗栗地方法院檢察署
八十六年度偵字第四三四五號），提起上訴，本院判決如左：
    主  文
原判決撤銷，發回台灣高等法院台中分院。
    理  由
本件原判決認定上訴人即被告甲○○為便於劫取他人財物，竟意圖為自己不法之所有
，於民國八十六年十二月六日二十二時許，在苗栗縣苑裡鎮客庄里夜市附近，竊取陳
清溪所有ＩＨＹ－八七六號機車一輛，機車上之安全帽二個、黑色夾克一件，旋即穿
上該黑色夾克，於翌（七）日零時三十分許，在同鎮鎮公所後方停車場，見鄭雅乙所
駕駛之車號Ｒ五－○六一二號自用小客車發動正擬起步離去，駕駛座旁車窗玻璃拉下
一半，乃意圖為自己不法之所有，趨前徒手扯破該車窗玻璃，對鄭女恫稱：「把錢交
出來，否則置之死地」，鄭女雖感害怕，惟拒將現款交付，並緊緊抓住皮包，被告見
鄭女無所畏懼，乃改變其恐嚇取財犯意為行搶，伸手強將鄭女內有現款新台幣（下同
）二萬元之皮包搶走，得手後即騎乘贓車逃離現場，鄭女不甘受損，驅車尾追，終被
逃逸。被告得手後，將二萬元花用淨盡，皮包則丟棄路旁等情，因而撤銷第一審科刑
之判決，變更起訴法條，改判論處被告意圖為自己不法所有，而搶奪他人之動產罪刑
，固非無見。
惟查(一)刑法上之搶奪罪，其為搶奪他人所有物，雖與強盜罪無殊，但搶奪行為僅指乘
人不及抗拒而為奪取者而言，如果施用強暴、脅迫使人不能抗拒而為奪取，即應成立
強盜罪。又被告若預以得財意思施行強暴脅迫，必令交錢以後始肯釋手，已使被害人
陷於不能抗拒之狀態，則已構成強盜罪。查被告於警訊中供承：「……至鎮公所大門
旁……見一名女子（指鄭雅乙）走入停車場，我即跟入停車場，看見那女子坐在駕駛
座上，且車窗有捲下一些，我即向前將車窗扯破，叫她將錢給我，她不給我，我即將
身體伸入車內，下手搶她的皮包，搶到皮包後我就往鎮公所前跑，……」等語（見偵
查卷四頁），被害人鄭雅乙亦指訴：「……至苑裡鎮公所後方停車場，欲發動車子（
已發動）將車子駕駛座旁之車窗搖下一些，……然後該名男子即用雙手將我的車窗強
行拉破…即說把錢給我，不然要給你死，起先我不以為意，該名男子即再重複一次，
我開始害怕，就把錢包拿得很緊，然後該名男子即用嘴巴咬著頭髮，我很痛，然後皮
包就被拿走」（見上卷二十五頁），則被告顯非乘人不及抗拒而為奪取行為，又若被
害人之上述陳述為真實，則被告上開行為是否預以得財之意思施行強暴脅迫，必令得
財而後已，此外，被告行為時，正值夜半時分，人車稀少，被告對一夜行之單身女性
施以強暴脅迫，依當時客觀情況加以觀察，上開行為是否足使一般人陷於不能抗拒之
制壓程度，原審未詳加調查釐清，並說明憑以認定之理由，自有調查職責未盡及理由
不備之違法。(二)刑事訴訟法第三百四十九條前段規定：上訴期間為十日，自送達判決
後起算，同法第三百六十七條前段又規定：第二審法院認為上訴有第三百六十二條前
段之情形者，應以判決駁回之。查原審刑事判決書送達證書，送達人簽章欄加蓋有法
警呂潔宜八十七年七月二十四日之職章，但檢察官之簽收欄則加蓋八十七年八月三日
之職章，則本件送達於檢察官之日期，攸關上訴合法性之認定，原審未加調查審認，
亦有可議。檢察官及被告上訴意旨分別指摘原判決不當，尚非全無理由，應認有撤銷
發回更審之原因。
據上論結，應依刑事訴訟法第三百九十七條、第四百零一條，判決如主文。
中      華      民      國    八十九    年      十      月      十二    日
                              最高法院刑事第十一庭
                                  審判長法官  莊  登  照
                                        法官  洪  明  輝
                                        法官  蔡  清  遊
                                        法官  黃  一  鑫
                                        法官  林  秀  夫
      右正本證明與原本無異
                                              書  記  官
中      華      民      國    八十九    年      十      月     二十     日


司法院資訊處製作；財團法人民間司法改革基金會備份。
